【裁判字號】    94,交上易,38
【裁判日期】    950308
【裁判案由】    過失傷害
【裁判全文】
臺灣高等法院高雄分院刑事判決        94年度交上易字第38號
上  訴  人
即  被  告  甲○○
                      樓
選任辯護人  吳春生律師
上列上訴人因過失傷害案件，不服臺灣高雄地方法院94年度交易
字第53號中華民國94年5 月11日第一審判決（起訴案號：臺灣高
雄地方法院檢察署93年度偵字第19012 號），提起上訴，嗣本院
訊問被告後，因被告自白犯罪，經詢問檢察官、被告意見後，乃
裁定改行簡式審判程序，茲判決如下：
    主  文
上訴駁回。
甲○○緩刑貳年。
    事  實
一、甲○○於民國93年4 月22日晚上10時5 分許，駕駛車牌號碼
    SV—5895號自用小客車，沿高雄縣路竹鄉○○村○○○道路
    竹往岡山方向（由北往南）行駛，駛至靠近台一省道與民治
    路交岔路口附近時，本應注意在顯有妨害他車通行之處所，
    不得停車，而依當時天候陰，夜間有照明設備，路面乾燥無
    缺陷、無障礙物，且劃設有明確之快慢車道分隔線及路面邊
    線，視距良好等情況，並無不能注意之情事，竟疏未注意路
    面邊線至道路之路邊圍欄僅有0.8 公尺，如任意在該路段之
    路邊停放自用小客車，其車體必將佔用部分慢車道，而妨害
    慢車道上車輛之行駛，竟將其所駕駛之前揭自用小客車停放
    於上開路段之路邊，以致其自用小客車車尾佔用慢車道0.7
    公尺之寬度，車頭侵入慢車道1 公尺之路寬，適乙○○騎乘
    車牌號碼PP9 —607 號重機車，沿上開台一省道路竹往岡山
    方向之慢車道行駛，行經前揭甲○○之停車地點時，亦疏未
    注意甲○○小客車停置該處，且未隨時因應車前狀況採取閃
    避或煞停之必要安全措施，以致乙○○機車車頭自後追撞甲
    ○○所前揭小客車之左後車尾保險桿處，乙○○因此人車倒
    地，受有右脛骨骨折、四肢及背部多處挫擦傷、前額2 ×
    0.5 公分挫裂傷、臉部多處挫擦傷、右脛骨骨折（術後）併
    組織壞死感染等之傷害。
二、案經乙○○訴由高雄縣政府警察局湖內分局報請臺灣高雄地
    方法院檢察署檢察官偵查起訴。
    理  由
一、本件上訴人即被告甲○○（下稱被告）所犯係死刑、無期徒
    刑、最輕本刑為3 年以上有期徒刑以外之罪，其就被訴事實
    為有罪之陳述，經本院告知簡式審判程序之旨，並聽取公訴
    人及被告之意見後，裁定進行簡式審判程序，合先敘明。
二、上揭事實業據被告於本院審理時坦承不諱（見本院卷第81、
    82頁），並經告訴人乙○○於偵訊及審理中指述明確（見偵
    卷第5 頁、原審卷第40～41頁），復核與目擊證人金俊宏於
    原審審理時證述之情節相符（見原審卷第37～39頁），並有
    道路交通事故現場圖、道路交通事故調查報告表(一)(二)及肇事
    現場照片8 幀等附卷可稽（見警卷第10、11、12、15、16頁
    ）。又告訴人確因本件車禍受傷一節，業經告訴人陳明在卷
    ，並有告訴人所受傷害之診斷證明書1 紙在卷足憑（見原審
    卷第19頁），是告訴人係因本件車禍而受傷堪以認定。
三、按「汽車停車時，顯有妨害他車通行之處所，不得停車。」
    道路交通安全規則第112 條第1 項第9 款定有明文。被告領
    有合法之駕駛執照，此業據其於警詢時供述甚明（見警卷第
    2 頁），且與道路交通事故調查報告表(二)駕駛資格欄之記載
    相符（見警卷第12頁），則被告就上開交通規則之規定自當
    知之甚詳，此為被告應注意之事項。本院參酌道路交通事故
    現場圖所示（見警卷第10頁）：被告停放上開車輛之位置，
    道路邊線至路邊圍欄僅有0.8 公尺寬，被告前開自用小客車
    停放該路邊，車體必將跨越道路邊線，侵入並佔用部分慢車
    道，此由該路段慢車道路寬僅有3 公尺，被告車左後車尾距
    離快慢車道分隔線僅有2. 3公尺，其車頭距快慢車道分隔線
    祇2 公尺，足見被告車之車體，車尾處即佔用慢車道之路寬
    達0.7 公尺，車頭更佔用慢車道1 公尺之寬度，此由警卷所
    附之肇事現場照片亦可知被告車確有佔據慢車道之情事甚明
    （見警卷第15、16頁）；且該路段之路邊窄小（僅0.8 公尺
    ），原本即無足夠之空間供由自用小客車停放路邊，任何小
    客車一旦停置該路段之路邊均必將佔用部分之慢車道，而妨
    害行駛於慢車道上之其他車輛通行，已甚顯明，是以被告擅
    自停車上開地點，自足以妨害慢車道車輛之通行堪以認定。
    至公訴意旨認被告有違反道路交通安全規則第112 條第1 項
    第13款：「停於路邊之車廂，遇晝晦、風沙、雨雪、霧靄時
    ，或在夜間無燈光設備或照明不清之道路，均應顯示停車燈
    光或反光標識。」之規定，並認被告應顯示停車燈光或放置
    反光標識云云；然車禍當時固係夜間，但該路段之道路中央
    設有共桿式水銀燈之夜間照明設備，對於道路兩側均有照明
    作用，且當時路燈係點亮之狀態等節，已經被告於原審審理
    時供陳甚明（見原審卷第18頁），且與證人梁哲源於原審審
    理時所證相合（見原審卷第35頁），又觀諸卷附肇事現場照
    片，亦可見及該路段道路中央之水銀燈均確有點亮照明（見
    警卷第15頁右下角照片所示），至告訴人堅稱：當時路燈有
    部分亮，部分不亮，且車禍地點之路燈未亮云云，顯與前開
    事實不符，自無足取，是本件車禍發生之地點既非夜間無燈
    光設備及照明不清之情事，自無道路交通安全規則第112 條
    第1 項第13款規定之適用，公訴人就此所指，尚有誤會，併
    予敘明。又車禍發生時，天候陰，有夜間照明設備、路面乾
    燥、無缺陷、無障礙物，且劃設有明確之快慢車道分隔線及
    路面邊線等情，亦有卷附道路交通事故調查報告表(一)之記載
    明確，是被告並無不能注意之情事存在，亦屬明確。惟被告
    竟疏未注意路面邊線至路邊圍欄僅0.8 公尺，甚為狹窄，仍
    任意停車該處佔用慢車道，妨害慢車道車輛之通行，以致告
    訴人乙○○騎乘機車行經被告停車地點之慢車道時，竟閃避
    不及，告訴人機車車頭因之撞及被告小客車左後車尾之保險
    桿，而人車倒地，被告就本件車禍之發生自有過失，且其過
    失與告訴人之傷害間，有相當因果關係，自應負過失傷害人
    之責任。又證人即告訴人乙○○於原審審理時供明：伊於肇
    事前見及被告車時，與伊機車之距離僅有3 公尺等詞（見原
    審卷第40頁），且目擊證人金俊宏亦在原審審理中結證稱：
    其騎機車在告訴人後方行駛，告訴人發現被告車時，已來不
    及才撞到被告車左後方，其有見及告訴人剎車，但來不及而
    撞上，告訴人見及被告車時有嚇一跳，有煞車，但來不及，
    又無法閃避才會撞上等語（見原審卷第38～39頁），足證告
    訴人騎乘機車行經被告停車地點時，顯未注意伊機車前方有
    被告小客車停置該處，以致遲至與被告車相距僅3 公尺時，
    才見及停放該處之被告小客車，而未能即時採取閃避或煞停
    之必要安全措施，就本件車禍之發生亦有過失，然被告仍無
    法因此而解免其應負之過失責任。
四、核被告所為係犯刑法第284 條第1 項前段過失傷害罪。
五、原判決認被告罪證明確，因而適用刑法第284 條第1 項前段
    規定，審酌被告對於本件車禍之過失程度，告訴人亦有過失
    ，對於告訴人所造成之傷害非輕，以及犯罪後態度等一切情
    狀，量處有期徒刑3 月，並諭知易科罰金以300 元折算一日
    。經核原判決認事用法，尚無不合，量刑亦屬允當。被告上
    訴意旨，指摘原判決量刑不當，即為無理由，應予駁回。
六、查被告未曾受有刑徒刑以上刑之宣告，有台灣高等法院被告
    前案紀錄表1 份附卷可稽（見本院卷第12頁），此次係屬偶
    發過失犯，況被告在本院審理期間於民事訴訟程序已與告訴
    人以新台幣（以下同）38萬元達成和解，並已支付告訴人10
    萬8 千元，且告訴人亦於和解時當庭表示願意原諒被告，不
    再追究，並經記明於和解筆錄內，有原審法院民事和解筆錄
    在卷可按（見本院卷第85頁）；被告經此論罪科刑之教訓，
    當知警惕，應無再犯之虞，本院認其所宣告之刑，以暫不執
    行為適當，爰併宣告緩刑貳年。
據上論斷，應依刑事訴訟法第368 條、第273 條之1 第1 項，刑
法第74條第1 款，判決如主文。
本案經檢察官林應華到庭執行職務。
中    華    民    國    95    年    3     月    8     日
                  刑事第八庭    審判長法  官  李炫德
                                      法  官  蔡國卿
                                      法  官  李淑惠
以上正本證明與原本無異。
本判決不得上訴。
中    華    民    國    95    年    3     月    8     日
                                      書記官  盧雅婷
附錄本件判決論罪科刑法條：
中華民國刑法第284條第1項：
因過失傷害人者，處6月以下有期徒刑、拘役或5百元以下罰金，
致重傷者，處1年以下有期徒刑、拘役或5百元以下罰金。


司法院資訊處製作；財團法人民間司法改革基金會備份。
